【裁判字號】    95,交聲,56
【裁判日期】    950504
【裁判案由】    違反道路交通管理處罰條例聲明異議
【裁判全文】
臺灣花蓮地方法院交通事件裁定          95年度交聲字第56號
    原處分機關  交通部公路總局臺北區監理所花蓮監理站
    異  議  人  甲○○
上列異議人即受處分人因違反道路交通管理處罰條例案件，對於
交通部公路總局臺北區監理所花蓮監理站於95年4月3日所為之處
分（原處分案號：花監違字第裁44-P00000000號），聲明異議，
本院裁定如下：
    主  文
原處分撤銷。
甲○○不罰。
    理  由
一、原處分意旨略以：異議人即受處分人甲○○於民國95年 3月
    3日下午3時30分許，在臺9線公路北上240公里處，因駕駛車
    牌號碼為813-GC號營業貨運曳引車闖紅燈，為警攔檢並以違
    反道路交通管理處罰條例第53條之規定掣單舉發。異議人於
    舉發通知單所載之應到案日期前具狀聲明不服，原處分機關
    經函詢舉發單位後，認上開舉發並無不合，乃依違反道路交
    通管理事件統一裁罰基準及處理細則第41條第 4項之規定，
    裁決異議人應繳納新臺幣3600元之罰鍰。
二、異議意旨略以：伊確實於前開時間駕駛上揭營業貨運曳引車
    行經上開地點，然伊通過該設有紅綠燈之路口時，號誌仍顯
    示黃燈，伊遂予以通過，一直到穿越路口抵達對面時，該側
    之號誌仍顯示為黃燈，伊沒有闖紅燈。且舉發地點是 1個大
    轉彎，警方在對面的大樹旁執行取締勤務時，根本看不見伊
    在穿越該路口時，靠伊這一側的號誌燈顯示燈號為何，故認
    警方取締結果與事實有違，為此聲明異議等語。
三、按汽車行駛至交岔路口，其行進、轉彎，應遵守燈光號誌或
    交通警察之指示；汽車駕駛人，行經有燈光號誌管制之交岔
    路口闖紅燈者，處新臺幣1800元以上5400元以下罰鍰，道路
    交通安全規則第102條第 1項第1款、道路交通管理處罰條例
    第53條第1項固然分別定有明文，然參酌交通部82年4月22日
    交路字第009811號函文略謂：車輛面對圓形紅燈時，仍逕予
    穿越路口至銜接路段，含左轉、直行、迴轉及右轉即視為闖
    紅燈之行為；有繪設路口範圍者，車輛無視於紅燈警示，有
    穿越路口之意圖，而車身已伸入路口範圍亦視同闖紅燈，若
    僅伸越停止線而未達路口範圍者，則視為不遵守標線指示等
    語，可知若駕駛人穿越路口時，該側號誌顯示為黃燈，縱其
    抵達對面時，對面一側之號誌已變換燈號顯示為紅燈，此仍
    非闖紅燈行為，自不得以上開法條予以裁罰，合先敘明。
四、經查：經核閱異議人提出攝有舉發地點之相片 1張，並請證
    人乙○○即舉發本件之警員，在該相片上圈出其執行取締勤
    務時所站位置後，可知舉發地點確實為 1個轉彎幅度甚大之
    路口，而證人乙○○值勤時所站位置，不僅在異議人行向之
    對側路口，以方便對闖紅燈之該行向來車進行取締，且其位
    置距離對側路口之號誌燈也有數公尺之距離，經閱確有無從
    目擊異議人所駕車輛係於何時將車身伸入路口之情形，則其
    自無從判斷異議人將車身伸入路口時，該路口之號誌究竟是
    顯示黃燈或紅燈。證人乙○○雖於本院證稱：在異議人闖紅
    燈之前，還有1、2台車也是闖紅燈而被伊舉發，異議人不是
    第一台車，顯見其在穿越路口時，並非闖黃燈之情形云云（
    見本院95年4月19日調查筆錄第2頁），然異議人就證人乙○
    ○所證此節業已否認，而辯稱：伊是第 1輛被攔的車子等語
    ，且本院嗣諭令證人乙○○於庭期結束後，返回警局查察在
    異議人之前，究係何人亦因闖紅燈而被攔檢，以實其說，然
    證人乙○○僅能提出在異議人之後即同日下午 3時40分許，
    另有駕駛人在該路口因闖紅燈被攔檢之舉發違反道路交通管
    理事件通知單影本 1份供本院參酌，而無從提出其他資料證
    明異議人於舉發時間並非被攔檢之第 1台車，顯見證人乙○
    ○上開證述內容與事實不符，不能採信。是故本件證人乙○
    ○執行取締時所站位置，既有讓其無從判斷異議人將車身伸
    入路口時，該路口之號誌究竟顯示為何之事實，異議人上開
    異議意旨即非無據，本件並無積極證據足證異議人於舉發當
    時有闖紅燈之行為，揆諸前揭說明，原處分機關對異議人予
    以裁罰即有未洽，本院爰將原處分撤銷，並諭知異議人不罰
    。
五、據上論斷，應依道路交通案件處理辦法第20條前段之規定，
    裁定如主文。
中    華    民    國    95    年    5     月    4     日
                  臺灣花蓮地方法院交通法庭
                      法  官    鄭  光  婷
上列正本證明與原本無異。
如對本裁定不服，應於送達後5日內，向本院提出抗告狀（應抄
附繕本）
                            書記官
中    華    民    國    95    年    5     月    12    日


司法院資訊處製作；財團法人民間司法改革基金會備份。
